【裁判字號】    85,台上,1480
【裁判日期】    850705
【裁判案由】    損害賠償事件
【裁判全文】
最高法院民事判決                              八十五年度台上字第一四八○號
    上   訴   人  丁○○
                          三樓.
                  甲○○
                  張安順
    右   二   人
    法 定代理 人  張源清
    上   訴   人  于清華
    兼右四人共同
    訴 訟代理 人
                  張長源
    被  上訴  人  丙○○
                  乙○○
右當事人間請求損害賠償事件，上訴人對於中華民國八十四年十月九日台灣高等法院
第二審判決（八十四年度上字第一一六○號），提起上訴，本院判決如左：
    主  文
原判決廢棄，發回台灣高等法院。
    理  由
本件上訴人主張：伊住於台北縣永和市○○路○段一九二巷六弄十四號三樓公寓，被
上訴人住同號四樓。自民國八十年間起，該四樓兩間廁所之浴缸、抽水馬桶、洗臉盆
、排水管均未為應有之維修，而使髒、廢水漏至三樓，屢促被上訴人修繕未果。多年
來，三樓地板髒亂不堪，浴廁天花板腐蝕，滲透四周牆壁，電插頭走電，壁櫥潮溼發
霉，伊每日入浴上廁，均提心吊膽，精神無限痛苦。經估計回復原狀需花費新台幣（
下同）八萬五千四百元，另請求賠償伊精神慰藉金每人各五萬元等情，求為命被上訴
人連帶給付上訴人丁○○十三萬五千四百元及其餘上訴人各五萬元之判決。
被上訴人則以：伊並無任何侵權行為，且上訴人未定期催告回復原狀，即逕行請求金
錢賠償，應無理由等語，資為抗辯。
原審維持第一審所為上訴人敗訴判決，駁回其上訴，係以：侵權行為損害賠償之請求
，以行為人有故意或過失為限，上訴人主張其所有三樓房屋有漏水情事，固據其提出
照片等為證，然觀之該照片及建物登記謄本所載，兩造房屋係建造完成於六十四年之
老舊房屋，舊屋容易漏水，本屬常態，上訴人未舉證證明該漏水係被上訴人故意或過
失行為所致，其請求損害賠償，自乏依據。又依上訴人提出之病歷、診斷證明書，僅
能證明上訴人因病就醫之事實，不足以認定為被上訴人侵權行為所致。而房屋漏水，
生活固有所不便，尚難認已達「妨害行動自由」之程度，上訴人請求給付精神慰藉金
，於法無據等詞，為其判斷之基礎。
惟按因故意或過失，不法侵害他人權利者，應負損害賠償責任，民法第一百八十四條
第一項定有明文。本件房屋係建於六十四年之老舊房屋，為原審確定之事實，舊屋容
易漏水，既屬常態，則房屋所有人自應以善良管理人之注意，善盡維修之責任。上訴
人主張被上訴人自八十年起其四樓兩間廁所之浴缸、抽水馬桶、洗臉盆、排水管均未
為應有之維修，而使髒、廢水漏至三樓，致伊三樓地板髒亂，浴廁天花板腐蝕，四周
牆壁、壁櫥潮溼發霉等情，倘屬非虛，則被上訴人怠於善盡維修之注意，致其四樓之
浴缸、抽水馬桶、洗臉盆、排水管發生滲漏，損及三樓房屋，能否謂無過失而侵害上
訴人之權利，即有研求之餘地。原審未遑詳為審究，遽以上開情詞，為上訴人不利之
判斷，自嫌疏略。上訴論旨，指摘原判決不當，求予廢棄，非無理由。
據上論結，本件上訴為有理由。依民事訴訟法第四百七十七條第一項、第四百七十八
條第一項，判決如主文。
中      華      民      國    八十五    年      七      月      五      日
                              最高法院民事第六庭
                                  審判長法官  吳  啟  賓
                                        法官  洪  根  樹
                                        法官  謝  正  勝
                                        法官  劉  福  來
                                        法官  黃  熙  嫣
      右正本證明與原本無異
                                              書  記  官
中      華      民      國    八十五    年      七      月     十五     日
                                                                        Ｅ


司法院資訊處製作；財團法人民間司法改革基金會備份。
